臺灣臺中地方法院刑事判決　　　　　　　95年度易字第3768號
公　訴　人　臺灣臺中地方法院檢察署檢察官
被　　　告　甲○○
上列被告因業務侵占案件，經檢察官提起公訴（95年度偵字第23
805 號），本院合議庭裁定由受命法官獨任行簡式審判程序，判
決如下：
    主    文
甲○○連續意圖為自己不法之所有，而侵占對於業務上所持有之
物，處有期徒刑伍月，如易科罰金，以銀元參佰元折算壹日。
    犯罪事實
一、甲○○原為「南陽實業股份有限公司」西屯所之業務員，負
    責汽車銷售及為車主附帶辦理新車之投保事宜等業務，為從
    事業務之人。其於民國94年12月間以後，陸續代理「南陽實
    業股份有限公司」出售新車予田玉梅、陳孟玉、林柏仲及蘇
    忠雄（以其母蘇蕭阿鳳之名義購買）等 4人，並代渠等向「
    泰安產物保險股份有限公司」辦理汽車投保事宜，從而持有
    田玉梅、陳孟玉、林柏仲及蘇忠雄等 4人分別交付之保險費
    新臺幣（下同）38,518、15,992、30,912、42,701元（合計
    為128,123元，惟其竟因於94年7月間酒醉駕車肇禍，無力繳
    交法院判處之罰金及汽、機車之修理費合計三十餘萬元，向
    地下錢莊告貸，迄94年12月間時，已難以負擔本息，基於意
    圖為自己不法之所有之概括犯意，陸續將上開收得之客戶保
    險費加以侵占，挪作清償對於地下錢莊負欠之債務使用。其
    復為遷延時日，避免前開犯罪行為立即為公司所發覺，先經
    由報紙刊登之廣告，陸續自姓名年籍不詳自稱為「洪代書」
    之人處，以每張 4,000元之代價，購入來路不明、帳戶內並
    無款項可資提示兌現（實際上並於嗣後「泰安產物保險股份
    有限公司」提示時，均已成為拒絕往來戶）之遠期支票 4張
    （如附表所示；金額及發票日均由「洪代書」依甲○○之需
    求為填載），而基於為第三人不法利益之概括犯意，陸續交
    付予「泰安產物保險股份有限公司」充作給付客戶之保險費
    使用，致使「泰安產物保險股份有限公司」不察，誤以為上
    開支票均能兌現，而提供予田玉梅、陳孟玉、林柏仲及蘇忠
    雄等 4人所需之汽車保險，致受有損害（此部分經「南陽實
    業股份有限公司」事後代為墊付）。甲○○則於95年 4月18
    日，犯罪尚未經偵查機關發覺前，主動具狀向臺灣臺中地方
    法院檢察署檢察官自首，並接受本院之裁判。
二、案經甲○○自首後由臺灣臺中地方法院檢察署檢察官偵查起
    訴。
    理  由
一、認定犯罪事實及量刑審酌之證據：
  (一)被告甲○○之自白。
  (二)證人李錫卿（南陽實業股份有限公司本案承辦人員）、田玉
    梅、陳孟玉、黃文才（陳孟玉之夫）、蘇忠雄、蘇蕭阿鳳分
    別於檢察官訊問中之證述。
  (三)被告95年4月18日刑事自首狀、南陽實業股份有限公司95年7
    月24日刑事陳報狀所附之「現代支票退票明細表」、「南陽
    保代作業管理系統─承保明細或彙總查詢」資料各1份。
  (四)證人李錫卿於95年 9月18日偵查庭呈之「現代西屯所甲○○
    退票明細表」1份。
  (五)泰安產物保險股份有限公司臺中分公司以96年 2月12日（96
    ）泰中管理字第 001號函覆本院之如附表所示之支票與退票
    理由單影本各1紙。
  (六)臺灣高等法院被告前案紀錄（被告前案及素行情形之認定）
二、被告行為後，刑法第56條及第55條關於連續犯與牽連犯之規
    定業經刪除，另第62條前段關於自首之法律效果之規定，亦
    自原規定之「對於未發覺之罪自首而受裁判者，減輕其刑」
    ，修正為「對於未發覺之罪自首而受裁判者，得減輕其刑」
    ，第41條第1項前段關於易科罰金之折算標準，亦有修正，
    並均自95年7月1日起施行。比較新舊法之規定，均以舊法之
    規定為有利於被告，自應依刑法第2條第1項前段之規定，適
    用被告行為時之法律，認定被告所為業務侵占與詐欺得利之
    行為，均構成連續犯，而應依法加重其刑，且兩者間，具有
    原因與結果之牽連關係，應從一重之連續業務侵占罪處斷，
    並依修正前刑法第62條前段之規定，減輕其刑，並於諭知 6
    個月以下有期徒刑時，依修正前刑法第41條第 1項前段（及
    修正前罰金罰鍰提高標準條例第 2條）之規定，諭知易科罰
    金之折算標準。又被告雖已得依刑法第62條前段之規定減輕
    其刑，並應先加重後減輕之，惟本院審酌被告犯罪之動機、
    手段與犯罪所得，認其犯罪之情狀尚屬可以憫恕，如科以最
    低度之6月有期徒刑，猶嫌過重，爰另依刑法第 59條之規定
    ，對於被告酌減其刑。
三、審酌被告之犯罪動機、目的、手段、素行情形（如其臺灣高
    等法院被告前案紀錄表所載）、侵占之客戶人數雖多達 4名
    ，惟金額僅 128,123元，最後之損失係由「南陽實業股份有
    限公司」承擔，客戶並無真正之損害，且多於檢察官訊問中
    ，表達無欲追究之意，而其犯後已能坦承犯行，並係主動向
    檢察官自首，雖尚未與「南陽實業股份有限公司」達成和解
    ，惟業經「南陽實業股份有限公司」免職，現待業中等一切
    情狀，予以量處如主文所示之刑，並諭知易科罰金之折算標
    準，以示懲儆。
四、適用之法條：刑事訴訟法第273條之1第1項、第299條第 1項
    前段、第310條之2、第454條，刑法第336條第2項、第339條
    第2項、第59條、第2條第1項前段、（修正前）第56條、第5
    5條、第62條前段、第41條第1項前段，罰金罰鍰提高標準條
    例第1條前段、（修正前）第2條。
本案經檢察官乙○○到庭執行職務。
中　　華　　民　　國　　96　　年　　3 　　月　　30　　日
                  臺灣臺中地方法院刑事第六庭
                          法  官  鄧  敏  雄
上正本證明與原本無異
如不服本判決，應於送達後十日內向本院提出上訴狀（須附繕本
），上訴於臺灣高等法院臺中分院。
                          書記官  黃  士  益
中　　華　　民　　國　　96　　年　　4 　　月　　9 　　日
附錄本案論罪科刑法條全文：
中華民國刑法第336條第2項：
對於業務上所持有之物，犯前條第1項之罪者，處6月以上5年以
下有期徒刑，得併科3千元以下罰金。
中華民國刑法第339條第2項（附第1項）
意圖為自己或第三人不法之所有，以詐術使人將本人或第三人之
物交付者，處5年以下有期徒刑、拘役或科或併科1千元以下罰金。
以前項方法得財產上不法之利益或使第三人得之者，亦同。
附表：泰安產物保險公司收受之無法兌現支票
┌──┬─────┬──────┬──────┬──────┬──────┬───────┐
│編號│票載發票日│付 款 銀 行 │發   票  人 │ 票     號  │  金    額  │  備      註  │
│    │          │            │（帳   號） │            │（新 臺 幣）│ （客戶名稱） │
├──┼─────┼──────┼──────┼──────┼──────┼───────┤
│ 1. │95.2.28   │第一商業銀行│皇適企業有限│TB0000000號 │38,518元    │田玉梅        │
│    │          │北臺中分行  │公司        │            │            │              │
│    │          │            │055091號    │            │            │              │
├──┼─────┼──────┼──────┼──────┼──────┼───────┤
│ 2. │95.2.28   │華南商業銀行│財葆企業有限│FC0000000號 │33,826元    │陳孟玉（後改為│
│    │          │城內分行    │公司        │            │            │半險）        │
│    │          │            │000000000號 │            │            │              │
├──┼─────┼──────┼──────┼──────┼──────┼───────┤
│ 3. │95.2.28   │日盛國際商業│錦晴企業有限│0000000號   │30,912元    │林柏仲        │
│    │          │銀行高雄分行│公司        │            │            │              │
│    │          │            │000000000號 │            │            │              │
├──┼─────┼──────┼──────┼──────┼──────┼───────┤
│ 4. │95.3.25   │同上        │同上        │0000000號   │42,701元    │蘇忠雄（蘇蕭阿│
│    │          │            │            │            │            │鳳）          │
└──┴─────┴──────┴──────┴──────┴──────┴───────┘
